ACORDAO-COMPLETO-2448707

ACÓRDÃO DE RELAÇÃO

ACÓRDÃO DE RELAÇÃO 290/2021 ATA 1/2021 - PRIMEIRA CÂMARA

Acórdão 290/2021-TCU-Primeira Câmara
Os Ministros do Tribunal de Contas da União, reunidos em Sessão de Primeira Câmara, ACORDAM, por unanimidade, com fundamento nos arts. 1º, inciso I, 16, inciso II, e 18 da Lei 8.443/92, c/c os arts. 1º, inciso I, e 143, inciso I, alínea "a", do Regimento Interno, em julgar as contas de Antônio Osório Menezes Batista (CPF XXX.446.505-XX) , Carlos Eduardo Fioravanti da Costa (CPF XXX.243.117-XX) , Eduardo Medeiros de Morais (CPF XXX.199.771-XX) , Everton Luiz Cabral Machado (CPF XXX.649.610-XX) , João Henrique de Almeida Sousa (CPF XXX.809.703-XX) , José Otaviano Pereira (CPF XXX.752.461-XX) , Marcos Gomes da Silva (CPF XXX.727.417-XX) e Maurício Coelho Madureira (CPF XXX.618.301-XX) , regulares com as ressalvas indicadas no item 1.9 (quadros  1 e 2) desta deliberação, dando-lhes quitação, e, com fulcro nos arts. 1º, inciso I, 16, inciso I, e 17 da Lei 8.443/92, c/c os arts. 1º, inciso I, e 143, inciso I, alínea "a", do Regimento Interno, em julgar as contas dos demais responsáveis arrolados no subitem 1.3. abaixo, regulares, dando-lhes quitação plena; dar ciência desta deliberação à Empresa Brasileira de Correios e Telégrafos e à Procuradoria da República no Distrito Federal/7º Ofício de Licitações, Contratos e Concursos Públicos (em referência à representação 1.16.000.000693/2006-19) ,   e arquivar os presentes autos, de acordo com os pareceres emitidos nos autos (peças 111-114) :
1. Processo TC-Processo 020.571/2006-6 (PRESTAÇÃO DE CONTAS - Exercício: 2005) 
	1.1. Apensos: Processo 003.323/2010-2 (SOLICITAÇÃO) ; Processo 004.611/2007-2 (SOLICITAÇÃO) 
	1.2. Responsáveis: Antônio Osório Menezes Batista (CPF XXX.446.505-XX) , Carlos Eduardo Fioravanti da Costa (CPF XXX.243.117-XX) , Eduardo Medeiros de Morais (CPF XXX.199.771-XX) , Everton Luiz Cabral Machado (CPF XXX.649.610-XX) , João Henrique de Almeida Sousa (CPF XXX.809.703-XX) , José Otaviano Pereira (CPF XXX.752.461-XX) , Marcos Gomes da Silva (CPF XXX.727.417-XX) e Maurício Coelho Madureira (CPF XXX.618.301-XX) ;
	1.3. Demais responsáveis: Diniz de Oliveira Imbroisi (CPF XXX.378.726-XX) , Fausto Bicalho Veloso (CPF XXX.610.636-XX) , Fausto Severo Trindade (CPF XXX.371.410-XX) , Francisco Eduardo de Carvalho Câmpera (CPF XXX.638.346-XX) , Jaime Domingos Casas (CPF XXX.557.249-XX) , Jânio Cezar Luiz Pohren (CPF XXX.183.240-XX) , Jorge da Motta e Silva (CPF XXX.261.877-XX) , Jorge Luiz Guimarães Barnasque (CPF XXX.107.270-XX) , Jorge Rosa (CPF XXX.476.008-XX) , José Osvaldo Fontoura de Carvalho Sobrinho (CPF XXX.128.867-XX) , Luís Antônio Paulino (CPF XXX.096.468-XX) , Luís Inácio Lucena Adams (CPF XXX.336.800-XX) , Marcelo Bechara de Souza Hobaika (CPF XXX.894.116-XX) , Milton Colen (CPF XXX.311.275-XX) , Ricardo Henrique Suner Caddah (CPF XXX.243.947-XX) , Robinson Koury Viana da Silva (CPF XXX.297.904-XX) , Rui de Castro Palácio (CPF XXX.926.483-XX) , Sandra Rodrigues Cabral (CPF XXX.300.161-XX) , Sônia Cristina da Silva (CPF XXX.997.406-XX) , Vanine Vasconcelos Magalhães (CPF XXX.084.461-XX) , Virgílio Brilhante Sirimarco (CPF XXX.379.776-XX) , Yáskara Laudares (CPF 553.012.31634) ;
	1.4. Entidade: Empresa Brasileira de Correios e Telegrafos - ECT
	1.5. Relator: Ministro Walton Alencar Rodrigues
	1.6. Representante do Ministério Público: Subprocurador-Geral Paulo Soares Bugarin
	1.7. Unidade Técnica: Secretaria de Infraestrutura Hídrica, de Comunicações e de Mineração (SeinfraCOM) .
	1.8. Representação legal: Marlon Aurélio Kuntz Petry (19.139/OAB-GO) e outros, representando Empresa Brasileira de Correios e Telegrafos - ECT. 
	1.9. Ressalvas:
1.9.1. Quadro 1 - Irregularidades constatadas em processos conexos
	Responsável
	Irregularidade/ressalva

	João Henrique de Almeida Sousa - Presidente da ECT
	Responsabilidade indireta na contratação e na fiscalização dos serviços prestados por agências de publicidade e propaganda (contas regulares com ressalvas por meio do Acórdão 1336/2011-TCU-Plenário, TC Processo 014.919/2005-4) 

		Possibilidade de sobrepreço na contratação de serviços de transporte aéreo de carga concernentes às linhas A e C, por meio do Pregão 105/2004, considerando que os preços contratados estavam em patamares bastante superiores àqueles praticados no contrato anterior e 17% acima da estimativa feita pela ECT (contas regulares com ressalvas por meio do Acórdão 1262/2009-TCU-Plenário, TC Processo 016.556/2005-5) 

		Pagamento de honorários a empresa de publicidade e propaganda por patrocínio e subcontratação injustificada e antieconômica (contas regulares com ressalvas por meio do Acórdão 79/2008-TCU-Plenário, TC Processo 017.714/2005-0) 

	Antônio Osório Menezes Batista - Diretor de administração
	Contratação da EBV - Empresa Brasileira de Vigilância Ltda., sem licitação, por meio do Contrato 124/2004, de 28/9/2004, com vigência de 28/9/2004 a 28/3/2005, para prestação de serviços de vigilância desarmada em 27 postos da ECT no Estado do Paraná, pelo valor mensal de R$ 144.521,18, sem que esteja formalmente justificado e provado no processo de dispensa em referência que esse preço era efetivamente vantajoso para a ECT, se considerado com os preços ofertados pela empresa Lynx Vigilância e Segurança Ltda. (R$ 119.900,00/mês para 28 postos) e pela própria EBV (R$ 120.000,00/mês para 28 postos) por ocasião da abertura do Pregão 054/2003, gerando uma diferença entre o valor pago à EBV e o valor proposto por essa mesma empresa na abertura do Pregão supracitado (contas regulares com ressalvas por meio do Acórdão 66/2007-TCU-Segunda Câmara, TC Processo 010.446/2005-7) 

	Carlos Fioravanti da Costa - Diretor comercial
	Contratação da EBV - Empresa Brasileira de Vigilância Ltda., sem licitação, por meio do Contrato 124/2004, de 28/9/2004, com vigência de 28/9/2004 a 28/3/2005, para prestação de serviços de vigilância desarmada em 27 postos da ECT no Estado do Paraná, pelo valor mensal de R$ 144.521,18, sem que esteja formalmente justificado e provado no processo de dispensa em referência que esse preço era efetivamente vantajoso para a ECT, se considerado com os preços ofertados pela empresa Lynx Vigilância e Segurança Ltda. (R$ 119.900,00/mês para 28 postos) e pela própria EBV (R$ 120.000,00/mês para 28 postos) por ocasião da abertura do Pregão 054/2003, gerando uma diferença entre o valor pago à EBV e o valor proposto por essa mesma empresa na abertura do Pregão supracitado (contas regulares com ressalvas por meio do Acórdão 66/2007-TCU-Segunda Câmara, TC Processo 010.446/2005-7) 

	José Otaviano Pereira - Chefe do Departamento de Comunicação e Marketing (Dmark) / Diretor comercial
	Pagamentos indevidos a empresas de publicidade e propaganda, de locação de equipamentos de informática, de limpeza e patrocínio (contas irregulares e multa por meio do Acórdão 1385/2012-TCU-Plenário, TC Processo 017.714/2005-0) 

	Marcos Gomes da Silva - Diretor de administração
	Contratação da EBV - Empresa Brasileira de Vigilância Ltda., sem licitação, por meio do Contrato 124/2004, de 28/9/2004, com vigência de 28/9/2004 a 28/3/2005, para prestação de serviços de vigilância desarmada em 27 postos da ECT no Estado do Paraná, pelo valor mensal de R$ 144.521,18, sem que esteja formalmente justificado e provado no processo de dispensa em referência que esse preço era efetivamente vantajoso para a ECT, se considerado com os preços ofertados pela empresa Lynx Vigilância e Segurança Ltda. (R$ 119.900,00/mês para 28 postos) e pela própria EBV (R$ 120.000,00/mês para 28 postos) por ocasião da abertura do Pregão 054/2003, gerando uma diferença entre o valor pago à EBV e o valor proposto por essa mesma empresa na abertura do Pregão supracitado (contas regulares com ressalvas por meio do Acórdão 66/2007-TCU-Segunda Câmara, TC Processo 010.446/2005-7) 

	Maurício Coelho Madureira - Diretor de operações
	Possibilidade de sobrepreço na contratação de serviços de transporte aéreo de carga concernentes às linhas A e C, por meio do Pregão 105/2004, considerando que os preços contratados estavam em patamares bastante superiores àqueles praticados no contrato anterior e 17% acima da estimativa feita pela ECT (contas regulares com ressalvas por meio do Acórdão 1262/2009-TCU-Plenário, TC Processo 016.556/2005-5) 

1.9.2. - Quadro 2 - Ressalvas na gestão da ECT no exercício de 2005
	Responsável
	Irregularidade/ressalva

	João Henrique de Almeida Sousa
	Alteração irregular das especificações do contrato como forma de concessão de reequilíbrio econômico-financeiro (item 3.2.1.1 do Relatório de Auditoria) ;

		Falta de controle das mercadorias consignadas, culminando em estoques remanescentes, gerando pagamento de diferença para acerto entre saldo contratual e faturamento (item 3.2.3.1 do Relatório de Auditoria) ;

		Descaracterização de situação emergencial - prorrogação de prazo para entrega de produtos, mesmo em face da situação de emergência arguida (item 4.1.2.2 do Relatório de Auditoria) ;

		Utilização das impressoras móveis, adquiridas por dispensa, para atendimento de situação alheia a de emergência (item 4.1.2.3 do Relatório de Auditoria) ;

	Antônio Osório Menezes Batista - Diretor administrativo
	Alteração irregular das especificações do contrato como forma de concessão de reequilíbrio econômico-financeiro (item 3.2.1.1 Relatório de Auditoria) ; 

		Falta de controle das mercadorias consignadas, culminando em estoques remanescentes, gerando pagamento de diferença para acerto entre saldo contratual e faturamento (item 3.2.3.1 Relatório de Auditoria) ; 

		Falta de embasamento técnico na modelagem e dimensionamento do projeto (item 4.1.2.4 do Relatório de Auditoria) ; 

		Projeto que não atendia às exigências da Lei 8.666/1993 (item 4.1.2.5 do Relatório de Auditoria) ; 

		Inobservância de recomendações técnicas do Comitê de Avaliação das Contratações Estratégicas (item 4.1.2.6 do Relatório de Auditoria) ; e 

		Inobservância de cláusulas contratuais relativas aos contratos 13.147/2004 (Volkswagen) e 13.148/2004 (Fiat) , ensejando recebimento de veículos em desacordo com o contratado (item 4.1.2.11 do Relatório de Auditoria) .

	Eduardo Medeiros de Morais - Diretor de Tecnologia e Infraestrutura 
	Descaracterização de situação emergencial - prorrogação de prazo para entrega de produtos, mesmo em face da situação de emergência arguida (4.1.2.2 do Relatório de Auditoria) ; 

		Utilização das impressoras móveis, adquiridas por dispensa, para atendimento de situação alheia a de emergência (item 4.1.2.3 do Relatório de Auditoria) ; 

		Equipamentos comprados há três anos por R$ 10.407.868,00 sem uso por falta de integração com sistema de automação (item 4.1.2.14 do Relatório de Auditoria) ; e

		Existência de saldo da aplicação de penalidade de multa no valor de R$ 22.046.684,18 por atraso na manutenção corretiva de equipamentos (item 4.1.2.15 do Relatório de Auditoria) .

	Ewerton Luiz Cabral Machado - Diretor de Operações
	Inobservância de cláusulas contratuais relativas aos contratos 13.147/2004 (Volkswagen) e 13.148/2004 (Fiat) , ensejando recebimento de veículos em desacordo com o contratado - Relatório Parcial 14/2005 (item 4.1.2.11 do Relatório de Auditoria) ;

Primeira Câmara

Antônio Osório Menezes Batista (CPF XXX.446.505-XX), Carlos Eduardo Fioravanti da Costa (CPF XXX.243.117-XX), Eduardo Medeiros de Morais (CPF XXX.199.771-XX), Everton Luiz Cabral Machado (CPF XXX.649.610-XX), João Henrique de Almeida Sousa (CPF XXX.809.703-XX), José Otaviano Pereira (CPF XXX.752.461-XX), Marcos Gomes da Silva (CPF XXX.727.417-XX) e Maurício Coelho Madureira (CPF XXX.618.301-XX);

WALTON ALENCAR RODRIGUES

PRESTAÇÃO DE CONTAS (PC)

Secretaria de Infraestrutura Hídrica, de Comunicações e de Mineração (SeinfraCOM).